---
title: "Análise de sobrevivência de créditos ativos"
author: "Fernando Barbalho"
format: pptx
editor: visual
execute: 
  cache: true
  echo: false
  warning: false
  message: false
---

```{r}
# Carregue os pacotes
library(survival)
library(survminer)
library(questionr)
library(cluster)
library(tidyverse)
library(colorspace)
library(patchwork)
library(forcats)
library(kableExtra)

#Carrega a base de dados longitudinal
dados_longitudinais_trabalho_full <- readRDS("dados_longitudinais_trabalho_full.RDS")

dados_longitudinais_trabalho_full$diferenca_max_meses<- round(dados_longitudinais_trabalho_full,0)
```

## Análise de Sobrevivência na Dívida Ativa Brasileira: Compreendendo Padrões e Tendências

-   Análise de sobrevivência: técnica estatística para investigar o tempo até que um evento ocorra.

-   Aplicação da análise de sobrevivência na dívida ativa brasileira.

-   Compreensão dos períodos de tempo nos quais os créditos saem do estado de dívida ativa.

-   Identificação dos fatores que influenciam a probabilidade de quitação ou regularização de um crédito.

-   Utilização de dados abertos da PGFN para realizar a análise de sobrevivência.

-   Comparação dos créditos ativos em março de 2022 e março de 2023.

-   Análise de diferentes grupos de créditos com base em variáveis como tipo de pessoa, indicação de ajuizamento, tipo de receita, clusters de valores consolidados, situação da inscrição e tipo de situação da inscrição.

-   Amostra de 4,156 milhões de créditos inscritos em dívida ativa.

-   3,333 milhões de créditos ainda presentes na base em março de 2023.

-   823 mil créditos já excluídos.

-   Identificação de padrões e tendências na permanência ou resolução dos créditos na dívida ativa brasileira.

## Principais achados

-   Grupos gerado a partir de técnicas estatísticas indicam que 0,04% das inscrições correspondem a 39,1% do valor total consolidado

-   75% das inscrições de valores consolidados mais elevados sobrevivem mais de 300 meses

-   Os grupos associados a valores consolidados elevados têm probabilidades de sobrevivência associados a tempos bem maiores do que os de baixo valores consolidados

-   Inscrições de pessoas jurídicas sobrevivem 32 meses a mais na mediana do que as pessoas físicas

-   Inscrições ajuizadas estão associadas a valores elevados e também a tempos medianos de sobrevivência 2,29 vezes superiores em relação a inscrições não ajuizadas

-   Pelo volume de transações, as inscrições associadas ao Simples Nacional são importantes para identificação de padrões associados a tempos de resolução inferiores aos demais tipos de receita do principal

## Análise por cluster de valores consolidado

When you click the **Render** button a presentation will be generated that includes both content and the output of embedded code. You can embed code like this:

```{r }
library(knitr)
library(kableExtra)

tabela_valores <- dados_longitudinais_trabalho_full %>%
  group_by(cluster) %>%
  summarise(
    quantidade = n(),
    mínimo = min(valor_consolidado),
    máximo = max(valor_consolidado),
    média = mean(valor_consolidado),
    mediana = median(valor_consolidado)
  )

kable(tabela_valores, caption = "Resumo dos Valores Consolidados por Cluster") %>%
  kable_styling(full_width = FALSE) %>%
  add_header_above(c(" " = 1, "Quantidade" = 1, "Valores Consolidados" = 4))

```
