---
title: "Análise de sobrevivência de créditos ativos"
author: "Fernando Barbalho"
format: pptx
editor: visual
execute: 
  cache: true
  echo: false
  warning: false
  message: false
---

```{r}
# Carregue os pacotes
library(survival)
library(survminer)
library(questionr)
library(cluster)
library(tidyverse)
library(colorspace)
library(patchwork)
library(forcats)
library(flextable)

#Carrega a base de dados longitudinal
dados_longitudinais_trabalho_full <- readRDS("dados_longitudinais_trabalho_full.RDS")

dados_longitudinais_trabalho_full$diferenca_max_meses<- round(dados_longitudinais_trabalho_full$diferenca_max_meses,0)
```

## Análise de Sobrevivência na Dívida Ativa Brasileira: Compreendendo Padrões e Tendências

-   Análise de sobrevivência: técnica estatística para investigar o tempo até que um evento ocorra.

-   Aplicação da análise de sobrevivência na dívida ativa brasileira.

-   Compreensão dos períodos de tempo nos quais os créditos saem do estado de dívida ativa.

-   Identificação dos fatores que influenciam a probabilidade de quitação ou regularização de um crédito.

-   Utilização de dados abertos da PGFN para realizar a análise de sobrevivência.

-   Comparação dos créditos ativos em março de 2022 e março de 2023.

-   Análise de diferentes grupos de créditos com base em variáveis como tipo de pessoa, indicação de ajuizamento, tipo de receita, clusters de valores consolidados, situação da inscrição e tipo de situação da inscrição.

-   Amostra de 4,156 milhões de créditos inscritos em dívida ativa.

-   3,333 milhões de créditos ainda presentes na base em março de 2023.

-   823 mil créditos já excluídos.

-   Identificação de padrões e tendências na permanência ou resolução dos créditos na dívida ativa brasileira.

## Principais achados

-   Grupos gerado a partir de técnicas estatísticas indicam que 0,04% das inscrições correspondem a 39,1% do valor total consolidado

-   75% das inscrições de valores consolidados mais elevados sobrevivem mais de 300 meses

-   Os grupos associados a valores consolidados elevados têm probabilidades de sobrevivência associados a tempos bem maiores do que os de baixo valores consolidados

-   Inscrições de pessoas jurídicas sobrevivem 32 meses a mais na mediana do que as pessoas físicas

-   Inscrições ajuizadas estão associadas a valores elevados e também a tempos medianos de sobrevivência 2,29 vezes superiores em relação a inscrições não ajuizadas

-   Pelo volume de transações, as inscrições associadas ao Simples Nacional são importantes para identificação de padrões associados a tempos de resolução inferiores aos demais tipos de receita do principal

## Análise por cluster de valores consolidado

-   O cluster 1 possui a maior quantidade de registros, com um valor mínimo de R\$ 0.01 e um valor máximo de R\$522.953. A média dos valores consolidados é de R\$30.222, e a mediana é de R\$6.583.

-   O cluster 4 apresenta a menor quantidade de registros, porém, tem valores muito maiores em termos de mínimo e máximo. O valor mínimo é de R\$30.300,870, e o valor máximo é de aproximadamente R\$6,8 bi. A média é de R\$120,8 mi, e a mediana é de R\$ 55,2 mi.

```{r }


# Criação da tabela
tabela_valores <- dados_longitudinais_trabalho_full %>%
  group_by(cluster) %>%
  summarise(
    quantidade = n(),
    mínimo = min(valor_consolidado),
    máximo = max(valor_consolidado),
    média = mean(valor_consolidado),
    mediana = median(valor_consolidado)
  )

# Formatação dos valores com decimais separados por vírgula e milhares separados por ponto
tabela_valores$quantidade <- format(tabela_valores$quantidade,  big.mark = ".")

tabela_valores$formatted_mínimo <- format(tabela_valores$mínimo, decimal.mark = ",", big.mark = ".")
tabela_valores$formatted_máximo <- format(tabela_valores$máximo, decimal.mark = ",", big.mark = ".")
tabela_valores$formatted_média <- format(tabela_valores$média, decimal.mark = ",", big.mark = ".")
tabela_valores$formatted_mediana <- format(tabela_valores$mediana, decimal.mark = ",", big.mark = ".")

# Criação do objeto flextable
flex_tab <- flextable(tabela_valores[, c("cluster", "quantidade", "formatted_mínimo", "formatted_máximo", "formatted_média", "formatted_mediana")])

# Customização do estilo da tabela
flex_tab <- flex_tab %>%
  set_header_labels(
    cluster = "Cluster",
    quantidade = "Quantidade",
    formatted_mínimo = "Mínimo",
    formatted_máximo = "Máximo",
    formatted_média = "Média",
    formatted_mediana = "Mediana"
  ) %>%
  align(align = "right", part = "all") %>%
  autofit()

# Criar slide no PowerPoint
# doc <- read_pptx()
# doc <- add_slide(doc, layout = "Title and Content")
# doc <- ph_with_flextable(doc, flex_tab, location = ph_location_type("body"))
# 
# # Salvar o arquivo PowerPoint
# print(doc, target = "nome_do_arquivo.pptx")

flex_tab
```

## Análise por cluster de valores consolidados

-   O cluster 1 possui a maior quantidade de eventos, com um total de 808,720. A mediana da sobrevivência é de 218 dias, com um intervalo de confiança de 95% entre 218 e 218 dias.

-   O cluster 4 apresenta a menor quantidade de eventos, com apenas 78. A mediana da sobrevivência não pode ser calculada (NA), mas o intervalo de confiança de 95% indica que a sobrevivência pode variar entre 343 dias e um valor não calculado (NA).

-   A mediana da sobrevivência nos clusters 2 e 3 é maior em comparação ao cluster 1. No cluster 2, a mediana é de 297 dias, com um intervalo de confiança de 95% entre 294 e 299 dias. No cluster 3, a mediana é de 319 dias, com um intervalo de confiança de 95% entre 315 e 324 dias.

```{r}
sobrevivencia <- Surv(time = dados_longitudinais_trabalho_full$diferenca_max_meses,
                      event = dados_longitudinais_trabalho_full$status)

# Ajuste os modelos de sobrevivência separadamente para cada grupo
ajuste_cluster <- survfit(sobrevivencia ~ cluster, data = dados_longitudinais_trabalho_full)

# Plote as curvas de sobrevivência para cada grupo
ggsurvplot(ajuste_cluster,
           data = dados_longitudinais_trabalho_full,
           conf.int = TRUE,
           censor=FALSE,
           surv.median.line= "hv")
```

## Análise por tipo de pessoa: física ou jurídica

-   A análise revela que, considerando a dívida ativa, as pessoas jurídicas têm uma quantidade significativamente maior de registros em comparação com as pessoas físicas.

-   Além disso, a faixa de valores consolidados para pessoas jurídicas é muito mais ampla.

-   Em média, os valores consolidados das pessoas jurídicas (média de 169,693) também são maiores do que os das pessoas físicas (média de 56,660). Isso sugere diferenças significativas na distribuição dos valores consolidados entre os dois grupos.

```{r}
# Criação da tabela
tabela_valores <- dados_longitudinais_trabalho_full %>%
  group_by(tipo_pessoa) %>%
  summarise(
    quantidade = n(),
    mínimo = min(valor_consolidado),
    máximo = max(valor_consolidado),
    média = mean(valor_consolidado),
    mediana = median(valor_consolidado)
  )


# Formatação dos valores com decimais separados por vírgula e milhares separados por ponto
tabela_valores$quantidade <- format(tabela_valores$quantidade,  big.mark = ".")

tabela_valores$formatted_mínimo <- format(tabela_valores$mínimo, decimal.mark = ",", big.mark = ".")
tabela_valores$formatted_máximo <- format(tabela_valores$máximo, decimal.mark = ",", big.mark = ".")
tabela_valores$formatted_média <- format(tabela_valores$média, decimal.mark = ",", big.mark = ".")
tabela_valores$formatted_mediana <- format(tabela_valores$mediana, decimal.mark = ",", big.mark = ".")

# Criação do objeto flextable
flex_tab <- flextable(tabela_valores[, c("tipo_pessoa", "quantidade", "formatted_mínimo", "formatted_máximo", "formatted_média", "formatted_mediana")])

# Customização do estilo da tabela
flex_tab <- flex_tab %>%
  set_header_labels(
    tipo_pessoa = "Tipo pessoa",
    quantidade = "Quantidade",
    formatted_mínimo = "Mínimo",
    formatted_máximo = "Máximo",
    formatted_média = "Média",
    formatted_mediana = "Mediana"
  ) %>%
  align(align = "right", part = "all") %>%
  autofit()

# Criar slide no PowerPoint
# doc <- read_pptx()
# doc <- add_slide(doc, layout = "Title and Content")
# doc <- ph_with_flextable(doc, flex_tab, location = ph_location_type("body"))
# 
# # Salvar o arquivo PowerPoint
# print(doc, target = "nome_do_arquivo.pptx")

flex_tab
```

## Análise por tipo de pessoa: física ou jurídica

-    A análise revela que, em termos percentuais, as pessoas físicas (PF) contribuem com aproximadamente 7.0% do valor total da dívida ativa, enquanto as pessoas jurídicas (PJ) representam uma proporção significativamente maior, contribuindo com cerca de 93.0% do valor total.

```{r}
dados_longitudinais_trabalho_full %>%
  group_by(tipo_pessoa) %>%
  summarise(
    valor_total = sum(valor_consolidado) / 10 ^9
  )%>%
  ungroup() %>%
  mutate(tipo_pessoa = reorder(tipo_pessoa, valor_total)) %>%
  ggplot() +
  geom_col(aes(x = valor_total, y= tipo_pessoa, fill= tipo_pessoa  ), alpha= 1, show.legend = FALSE) +
  scale_x_continuous(labels = scales::number_format(big.mark = ".", decimal.mark = ",")) +
  theme_light() +
  theme(
    panel.background = element_rect(fill = "white"),
    panel.grid = element_blank()
  )+
  labs(x= "valores em R$ bi",
       title = "Total consolidado por PF e PJ")
```

## Análise por tipo de pessoa: física ou jurídica

-   No cruzamento que envolve tipo de pessoa e clusters, observa-se que as pessoas físicas são mais relevantes no cluster 1. Confirmando que as pessoas jurídicas são normalmente associadas a valores consolidados maiores do que pessoas físicas

-   No segundo e terceiro gráficos vê-se que o efeito conjunto de quantidade e valor gera concentração de somatórios de valores favoráveis a PJ principalmente nos clusters de maiores valores consolidados

```{r}
g1<-
dados_longitudinais_trabalho_full %>%
  ggplot() +
  geom_bar(aes(y= cluster, fill= tipo_pessoa, color= tipo_pessoa  ), alpha= 1, show.legend = TRUE, position = "fill") +
  scale_x_continuous(labels = scales::number_format(big.mark = ".", decimal.mark = ",")) +
  theme_light() +
  theme(
    panel.background = element_rect(fill = "white"),
    panel.grid = element_blank()
  ) +
  labs(title= "Proporção de quantidades por tipo de pessoa e cluster")

g2<-
dados_longitudinais_trabalho_full %>%
  group_by(cluster, tipo_pessoa) %>%
  summarise(
    valor_total = sum(valor_consolidado) / 10 ^9
  )%>%
  ungroup() %>%
  ggplot() +
  geom_col(aes(x = valor_total, y= cluster, fill= tipo_pessoa  ), alpha= 1, show.legend = TRUE) +
  scale_x_continuous(labels = scales::number_format(big.mark = ".", decimal.mark = ",")) +
  theme_light() +
  theme(
    panel.background = element_rect(fill = "white"),
    panel.grid = element_blank()
  )+
  labs(x= "valores em R$ bi",
       title= "Soma de valores consolidados por tipo de pessoa e cluster")

g3<- dados_longitudinais_trabalho_full %>%
  group_by(cluster, tipo_pessoa) %>%
  summarise(
    valor_total = sum(valor_consolidado) / 10 ^9
  )%>%
  ungroup() %>%
  ggplot() +
  geom_col(aes(x = valor_total, y= cluster, fill= tipo_pessoa  ), alpha= 1, show.legend = TRUE, position = "fill") +
  scale_x_continuous(labels = scales::number_format(big.mark = ".", decimal.mark = ",")) +
  theme_light() +
  theme(
    panel.background = element_rect(fill = "white"),
    panel.grid = element_blank()
  )+
  labs(x= "Proporção de valores consolidados",
       title= "Proporção de soma de valores consolidados por tipo de pessoa e cluster")

g1/g2/g3
```

## Análise por tipo de pessoa: física ou jurídica

-   A mediana da sobrevivência para pessoas físicas é de 192 dias, com um intervalo de confiança de 95% entre 189 e 194 dias. Já para pessoas jurídicas, a mediana da sobrevivência é de 224 dias, com um intervalo de confiança de 95% entre 224 e 225 dias.

```{r}
ajuste_tipo_pessoa <- survfit(sobrevivencia ~ tipo_pessoa, data = dados_longitudinais_trabalho_full)

# Plote as curvas de sobrevivência para cada grupo
ggsurvplot(ajuste_tipo_pessoa,
           data = dados_longitudinais_trabalho_full,
           conf.int = TRUE,
           censor=FALSE,
           surv.median.line= "hv")

```

## Análise por tipo de pessoa e cluster

-   Para pessoas físicas, o cluster 1 possui um maior número de registros (759,076) em comparação com os outros clusters. A mediana da sobrevivência é de 187 dias, com um intervalo de confiança de 95% entre 184 e 189 dias. Já o cluster 4 apresenta um número muito baixo de registros (104) e a mediana da sobrevivência não pode ser calculada (NA).

-   Para pessoas jurídicas, o cluster 1 também possui o maior número de registros (3,286,069) em comparação com os outros clusters. A mediana da sobrevivência é de 224 dias, com um intervalo de confiança de 95% entre 223 e 224 dias. O cluster 4, assim como nas pessoas físicas, possui um número muito baixo de registros (1,900) e a mediana da sobrevivência não pode ser calculada (NA).

```{r}
ajuste_tipo_pessoa_cluster <- survfit(sobrevivencia ~ tipo_pessoa + cluster, data = dados_longitudinais_trabalho_full)

# Plote as curvas de sobrevivência para cada grupo
ggsurvplot(ajuste_cluster,
           data = dados_longitudinais_trabalho_full,
           conf.int = TRUE,
           censor=FALSE,
           surv.median.line= "hv",
           facet.by = "tipo_pessoa",
           risk.table = TRUE)
```

## Análise por crédito ajuizado

-   A análise do indicador de ajuizamento revela que existem diferenças significativas nos registros de dívida ativa entre os casos em que houve ajuizamento (SIM) e os casos em que não houve ajuizamento (NAO).

```{r}
# Criação da tabela
tabela_valores <- dados_longitudinais_trabalho_full %>%
  group_by(indicador_ajuizado) %>%
  summarise(
    quantidade = n(),
    mínimo = min(valor_consolidado),
    máximo = max(valor_consolidado),
    média = mean(valor_consolidado),
    mediana = median(valor_consolidado)
  )

# Formatação dos valores com decimais separados por vírgula e milhares separados por ponto
tabela_valores$quantidade <- format(tabela_valores$quantidade,  big.mark = ".")

tabela_valores$formatted_mínimo <- format(tabela_valores$mínimo, decimal.mark = ",", big.mark = ".")
tabela_valores$formatted_máximo <- format(tabela_valores$máximo, decimal.mark = ",", big.mark = ".")
tabela_valores$formatted_média <- format(tabela_valores$média, decimal.mark = ",", big.mark = ".")
tabela_valores$formatted_mediana <- format(tabela_valores$mediana, decimal.mark = ",", big.mark = ".")

# Criação do objeto flextable
flex_tab <- flextable(tabela_valores[, c("indicador_ajuizado", "quantidade", "formatted_mínimo", "formatted_máximo", "formatted_média", "formatted_mediana")])

# Customização do estilo da tabela
flex_tab <- flex_tab %>%
  set_header_labels(
    indicador_ajuizado = "Ajuizado (s/n)",
    quantidade = "Quantidade",
    formatted_mínimo = "Mínimo",
    formatted_máximo = "Máximo",
    formatted_média = "Média",
    formatted_mediana = "Mediana"
  ) %>%
  align(align = "right", part = "all") %>%
  autofit()


flex_tab
```

## Análise por crédito ajuizado

-   Em termos percentuais, os créditos não ajuizados representam aproximadamente 19.5% do valor total da dívida ativa. Por outro lado, os créditos ajuizados têm uma proporção significativamente maior, representando cerca de 80.5% do valor total.

```{r}
dados_longitudinais_trabalho_full %>%
  group_by(indicador_ajuizado) %>%
  summarise(
    valor_total = sum(valor_consolidado) / 10 ^9
  )%>%
  ungroup() %>%
  mutate(indicador_ajuizado = reorder(indicador_ajuizado, valor_total)) %>%
  ggplot() +
  geom_col(aes(x = valor_total, y= indicador_ajuizado, fill= indicador_ajuizado  ), alpha= 1, show.legend = FALSE) +
  scale_x_continuous(labels = scales::number_format(big.mark = ".", decimal.mark = ",")) +
  theme_light() +
  theme(
    panel.background = element_rect(fill = "white"),
    panel.grid = element_blank()
  )+
  labs(x= "valores em R$ bi",
       y="Créditos ajuizados (s/n)",
       title = "Relevância de créditos ajuizados no valor consolidado total")

```

## Análise por crédito ajuizado

-   As pessoas físicas são significamente mais representadas com inscrições não ajuizadas no cluster 1 do que nos outros clusters.

-   As inscrições ajuizadas predominam nos clusters 2, 3, e 4 de forma mais significativa nas pessoas jurídicas quando comparado com pessoas físicas.

```{r fig}
g1<-
dados_longitudinais_trabalho_full %>%
  ggplot() +
  geom_bar(aes(y= cluster, fill= indicador_ajuizado, color= indicador_ajuizado  ), alpha= 1, show.legend = TRUE) +
  scale_x_continuous(labels = scales::number_format(big.mark = ".", decimal.mark = ",")) +
  theme_light() +
  theme(
    panel.background = element_rect(fill = "white"),
    panel.grid = element_blank(),
    legend.position = "bottom",
    axis.text.x = element_text(angle = 90)
  ) +
  facet_wrap(tipo_pessoa~.)+
  labs(fill= "Ajuizado",
       color = "Ajuizado",
       title= "Quantidades por ajuizamento",
       subtitle = "tipo pessoa x clusters")
  

g2<- 
dados_longitudinais_trabalho_full %>%
  ggplot() +
  geom_bar(aes(y= cluster, fill= indicador_ajuizado, color= indicador_ajuizado  ), alpha= 1, position = "fill", show.legend = TRUE) +
  scale_x_continuous(labels = scales::number_format(big.mark = ".", decimal.mark = ",")) +
  theme_light() +
  theme(
    panel.background = element_rect(fill = "white"),
    panel.grid = element_blank(),
    legend.position = "bottom",
    axis.text.x = element_text(angle = 90)
  ) +
  facet_wrap(tipo_pessoa~.) +
  labs(fill= "Ajuizado",
       color = "Ajuizado",
       title= "Proporções por ajuizamento",
       subtitle = "tipo pessoa x clusters")

g1+g2
```

## Análise por crédito ajuizado

-   Na análise por valores consolidados o principal achado é a proporção de não ajuizados com pessoas físicas no cluser 1. Para todas as outras situações há a significativa maior contribuição de inscrições ajuizadas.

```{r}
g1<-
  
dados_longitudinais_trabalho_full %>%
  group_by(cluster, tipo_pessoa, indicador_ajuizado) %>%
  summarise(
    valor_total = sum(valor_consolidado) / 10 ^9
  )%>%
  ungroup() %>%
  ggplot() +
  geom_col(aes(x = valor_total, y= cluster, fill= indicador_ajuizado  ), alpha= 1, show.legend = TRUE) +
  scale_x_continuous(labels = scales::number_format(big.mark = ".", decimal.mark = ",")) +
  theme_light() +
  theme(
    panel.background = element_rect(fill = "white"),
    panel.grid = element_blank(),
    legend.position = "bottom",
    axis.text.x = element_text(angle = 90)
  )+
  labs(x= "valores em R$ bi",
       fill= "Ajuizado",
       color = "Ajuizado",
       title = "Soma de valores consolidados",
       subtitle = "ajuizados, tipo de pessoa e cluster") + 
  facet_wrap(tipo_pessoa ~.)


g2<-
  
dados_longitudinais_trabalho_full %>%
  group_by(cluster, tipo_pessoa, indicador_ajuizado) %>%
  summarise(
    valor_total = sum(valor_consolidado) / 10 ^9
  )%>%
  ungroup() %>%
  ggplot() +
  geom_col(aes(x = valor_total, y= cluster, fill= indicador_ajuizado  ), alpha= 1, position = "fill", show.legend = TRUE) +
  scale_x_continuous(labels = scales::number_format(big.mark = ".", decimal.mark = ",")) +
  theme_light() +
  theme(
    panel.background = element_rect(fill = "white"),
    panel.grid = element_blank(),
    legend.position = "bottom",
    axis.text.x = element_text(angle = 90)
  )+
  labs(x= "Distribuição",
       fill= "Ajuizado",
       color = "Ajuizado",
       title = "Proporção de valores consolidados",
       subtitle = "ajuizados, tipo de pessoa e cluster") + 
  facet_wrap(tipo_pessoa ~.)

g1+g2

```

## Análise por crédito ajuizado

-   No grupo de créditos em que não houve ajuizamento, há um total de 2,852,531 registros. A mediana da sobrevivência é de 109 dias.

-   Por outro lado, no grupo de créditos em que houve ajuizamento, há um número menor de registros (1,304,231). A mediana da sobrevivência é de 250 dias.

```{r}
ajuste_ajuizado <- survfit(sobrevivencia ~ indicador_ajuizado, data = dados_longitudinais_trabalho_full)

# Plote as curvas de sobrevivência para cada grupo
ggsurvplot(ajuste_ajuizado,
           data = dados_longitudinais_trabalho_full,
           conf.int = TRUE, censor=FALSE,
           surv.median.line= "hv")
```

## Análise por crédito ajuizado

-    No cluster 1 oberva-se grande diferença entre os tempos de ajuizado e não ajuizado em PJ. Isso não ocorre no caso de PF.

-   Ainda no cluster 1, no caso de PJ, o tempo para alcançar o 50% de sobrevivência é bem menor do que o de PF, quando se analisa os créditos não ajuizados o que não combina com o que normalmente se espera na comparação entre PF e PJ.

```{r}

ggsurvplot(ajuste_ajuizado,
           data = dados_longitudinais_trabalho_full,
           conf.int = TRUE, censor=FALSE,
           surv.median.line= "hv",
           facet.by = c("cluster", "tipo_pessoa"),
           risk.table = TRUE)



```

## Análise por tipo de receita do principal

-   Tabela resumo dos tipos de receita com maior quantidade de ocorrências

```{r}
top_8_receita_principal<-
  (dados_longitudinais_trabalho_full %>%
     group_by(receita_principal) %>%
     summarise(
       quantidade =  n()
     ) %>%
     slice_max(order_by = quantidade, n=8))$receita_principal

tabela_valores <-
dados_longitudinais_trabalho_full %>%
  filter(receita_principal %in% top_8_receita_principal ) %>%
  group_by(receita_principal) %>%
  summarise(
    quantidade = n(),
    mínimo = min(valor_consolidado),
    máximo = max(valor_consolidado),
    média = mean(valor_consolidado),
    mediana = median(valor_consolidado)
  )

# Formatação dos valores com decimais separados por vírgula e milhares separados por ponto
tabela_valores$quantidade <- format(tabela_valores$quantidade,  big.mark = ".")

tabela_valores$formatted_mínimo <- format(tabela_valores$mínimo, decimal.mark = ",", big.mark = ".")
tabela_valores$formatted_máximo <- format(tabela_valores$máximo, decimal.mark = ",", big.mark = ".")
tabela_valores$formatted_média <- format(tabela_valores$média, decimal.mark = ",", big.mark = ".")
tabela_valores$formatted_mediana <- format(tabela_valores$mediana, decimal.mark = ",", big.mark = ".")

# Criação do objeto flextable
flex_tab <- flextable(tabela_valores[, c("receita_principal", "quantidade", "formatted_mínimo", "formatted_máximo", "formatted_média", "formatted_mediana")])

# Customização do estilo da tabela
flex_tab <- flex_tab %>%
  set_header_labels(
    receita_principal = "Tipo receita",
    quantidade = "Quantidade",
    formatted_mínimo = "Mínimo",
    formatted_máximo = "Máximo",
    formatted_média = "Média",
    formatted_mediana = "Mediana"
  ) %>%
  align(align = "right", part = "all") %>%
  autofit()

flex_tab


```

## Análise por tipo de receita do principal

-   Ranking para o valor consolidado total

```{r}
dados_longitudinais_trabalho_full%>%
  filter(receita_principal %in% top_8_receita_principal ) %>%
  group_by(receita_principal) %>%
  summarise(
    valor_total = sum(valor_consolidado) / 10 ^9
  )%>%
  ungroup() %>%
  mutate(receita_principal = reorder(receita_principal, valor_total)) %>%
  ggplot() +
  geom_col(aes(x = valor_total, y= receita_principal  ), alpha= 1, show.legend = FALSE) +
  scale_x_continuous(labels = scales::number_format(big.mark = ".", decimal.mark = ",")) +
  theme_light() +
  theme(
    panel.background = element_rect(fill = "white"),
    panel.grid = element_blank()
  )+
  labs(x= "valores em R$ bi",
       y= "Tipo de receita")
```

## Análise por tipo de receita do principal

-   A quantidade de créditos ajuizados só não é importante para o cluster 1, o que não ocorre para os demais clusters, para qualquer um dos tipos de receita.

-   Mais especificamente para o Simples e dívidas isoladoas, é notório uma relevância mais significativas de não ajuizados para o cluster 1.

```{r}
dados_longitudinais_trabalho_full %>%
  filter(receita_principal %in% top_8_receita_principal) %>%
  ggplot() +
  geom_bar(aes(y= fct_reorder(receita_principal, receita_principal, length), fill= indicador_ajuizado  ), alpha= 1, show.legend = TRUE, position = "fill") +
  scale_x_continuous(labels = scales::number_format(big.mark = ".", decimal.mark = ",")) +
  theme_light() +
  theme(
    panel.background = element_rect(fill = "white"),
    panel.grid = element_blank(),
    legend.position = "bottom",
    axis.text.x = element_text(angle = 90),
    axis.title.y = element_blank()
  )+
  labs(x= "Proporção",
       fill= "Ajuizado",
       color = "Ajuizado") + 
  facet_wrap(cluster ~.)

```

## Análise por tipo de receita do principal

-   Quando observamos os valores totais, percebemos a importância dos lançamentos ajuizados mesmo para o cluster 1 onde a quntidade desse tipo de lançamento é bem inferior do que a classe dos não ajuizados.

-   A úncia exceção significativa para essa regra refere-se aos tributos de Simples nacional onde os valores consolidados de não ajuizados são maiores do que os valores ajuizados.

```{r fig.height=12}
g1<-
  
dados_longitudinais_trabalho_full %>%
  filter(receita_principal %in% top_8_receita_principal) %>%
  group_by(cluster, receita_principal, indicador_ajuizado) %>%
  summarise(
    valor_total = sum(valor_consolidado) / 10 ^9
  )%>%
  ungroup() %>%
  ggplot() +
  geom_col(aes(x = valor_total, y= fct_reorder(receita_principal, valor_total, sum), fill= indicador_ajuizado  ), alpha= 1, show.legend = TRUE) +
  scale_x_continuous(labels = scales::number_format(big.mark = ".", decimal.mark = ",")) +
  theme_light() +
  theme(
    panel.background = element_rect(fill = "white"),
    panel.grid = element_blank(),
    legend.position = "bottom",
    axis.text.x = element_text(angle = 90),
    axis.title.y = element_blank()
  )+
  labs(x= "valores em R$ bi",
       fill= "Ajuizado",
       color = "Ajuizado") + 
  facet_wrap(cluster ~.)


g2<-
  
dados_longitudinais_trabalho_full %>%
  filter(receita_principal %in% top_8_receita_principal) %>%
  group_by(cluster, receita_principal, indicador_ajuizado) %>%
  summarise(
    valor_total = sum(valor_consolidado) / 10 ^9
  )%>%
  ungroup() %>%
  ggplot() +
  geom_col(aes(x = valor_total, y= fct_reorder(receita_principal, valor_total, sum), fill= indicador_ajuizado  ), alpha= 1, position = "fill", show.legend = TRUE) +
  scale_x_continuous(labels = scales::number_format(big.mark = ".", decimal.mark = ",")) +
  theme_light() +
  theme(
    panel.background = element_rect(fill = "white"),
    panel.grid = element_blank(),
    legend.position = "bottom",
    axis.text.x = element_text(angle = 90),
    axis.title.y = element_blank()
  )+
  labs(x= "valores em R$ bi",
       fill= "Ajuizado",
       color = "Ajuizado") + 
  facet_wrap(cluster ~.)

g1/g2
```

## Análise por tipo de receita do principal

-   As principais categorias de receita principal que se destacam são:

    -   "DIV ATIVA-SIMPLES NACIONAL" com uma mediana de sobrevivência de 80.1 dias.

    -   "R D Ativa - Multa Isolada" com uma mediana de sobrevivência de 161.4 dias.

    -   CSLL e IRPJ com mediana de sobrevivência de 246,2 dias

```{r}

trabalho_receita_principal<-
  dados_longitudinais_trabalho_full %>%
  filter(receita_principal %in% top_8_receita_principal)


sobrevivencia_receita_principal <- Surv(time = trabalho_receita_principal$diferenca_max_meses,
                                        event = trabalho_receita_principal$status)

ajuste_receita_principal <- survfit(sobrevivencia_receita_principal ~ receita_principal, data = trabalho_receita_principal)

ggsurvplot(ajuste_receita_principal,
           data = trabalho_receita_principal,
           conf.int = TRUE,
           censor=FALSE,
           surv.median.line= "hv")
```

## Análise por tipo de receita do principal

-   Destaque para os baixos valores de mediana para dívida ativa no cluster 1 não ajuizada (69 meses) e Multas isoladas (63 meses)

-   os créditos relacionados ao Simples nacional e Multas isoladas estão associados ao fenômeno da redução da expetativa mediana de sobrevivência da combinação de pessoa jurídica com o cluster 1, principalmente quado se foca nos lançamentos ajuizados

```{r}
ggsurvplot(ajuste_receita_principal,
           data = trabalho_receita_principal,
           conf.int = TRUE,
           censor=FALSE,
           surv.median.line= "hv",
           facet.by = c("cluster","indicador_ajuizado"),
           risk.table = TRUE)

```

## Análise por tipo de situação da inscrição

-   Inscrições em cobrança apresentam maior quantidade (76%), mas como valor de mediana inferior aos demais

-   Garantia possui poucas ocorrências, (\<0,3%), mas destaca-se pela média e mediana de valores consolidados bastante superior aos outros tipos

```{r}
tabela_valores <-
dados_longitudinais_trabalho_full %>%
  group_by(tipo_situacao_inscricao) %>%
  summarise(
    quantidade = n(),
    mínimo = min(valor_consolidado),
    máximo = max(valor_consolidado),
    média = mean(valor_consolidado),
    mediana = median(valor_consolidado)
  ) %>%
  arrange(desc(quantidade))

# Formatação dos valores com decimais separados por vírgula e milhares separados por ponto
tabela_valores$quantidade <- format(tabela_valores$quantidade,  big.mark = ".")

tabela_valores$formatted_mínimo <- format(tabela_valores$mínimo, decimal.mark = ",", big.mark = ".")
tabela_valores$formatted_máximo <- format(tabela_valores$máximo, decimal.mark = ",", big.mark = ".")
tabela_valores$formatted_média <- format(tabela_valores$média, decimal.mark = ",", big.mark = ".")
tabela_valores$formatted_mediana <- format(tabela_valores$mediana, decimal.mark = ",", big.mark = ".")

# Criação do objeto flextable
flex_tab <- flextable(tabela_valores[, c("tipo_situacao_inscricao", "quantidade", "formatted_mínimo", "formatted_máximo", "formatted_média", "formatted_mediana")])

# Customização do estilo da tabela
flex_tab <- flex_tab %>%
  set_header_labels(
    tipo_situacao_inscricao = "Tipo situacao inscrição",
    quantidade = "Quantidade",
    formatted_mínimo = "Mínimo",
    formatted_máximo = "Máximo",
    formatted_média = "Média",
    formatted_mediana = "Mediana"
  ) %>%
  align(align = "right", part = "all") %>%
  autofit()

flex_tab

```

## Análise por tipo de situação da inscrição

-   O efeito quantidade para a situação em cobrança resulta em um grande valor consolidado total.Esse valor é superior à soma das demais situações.

```{r}

  
dados_longitudinais_trabalho_full %>%
  group_by(tipo_situacao_inscricao) %>%
  summarise(
    valor_total = sum(valor_consolidado) / 10 ^9
  )%>%
  ungroup() %>%
  ggplot() +
  geom_col(aes(x = valor_total, y= fct_reorder(tipo_situacao_inscricao, valor_total, sum)  ), alpha= 1) +
  scale_x_continuous(labels = scales::number_format(big.mark = ".", decimal.mark = ",")) +
  theme_light() +
  theme(
    panel.background = element_rect(fill = "white"),
    panel.grid = element_blank(),
    legend.position = "bottom",
    axis.text.x = element_text(angle = 90),
    axis.title.y = element_blank()
  )+
  labs(x= "valores em R$ bi")



```

## Análise por tipo de situação da inscrição

-   As inscrições não ajuizadas predominam nos dois principais tipos de situação: *Em cobrança* e *Benefício Fiscal*.

```{r}
g1<-
dados_longitudinais_trabalho_full %>%
  ggplot() +
  geom_bar(aes(y= tipo_situacao_inscricao, fill= indicador_ajuizado, color= indicador_ajuizado  ), alpha= 1, show.legend = TRUE) +
  scale_x_continuous(labels = scales::number_format(big.mark = ".", decimal.mark = ",")) +
  theme_light() +
  theme(
    panel.background = element_rect(fill = "white"),
    panel.grid = element_blank(),
    legend.position = "bottom",
    axis.text.x = element_text(angle = 90)
  ) +
  labs(fill= "Ajuizado",
       color = "Ajuizado",
       title= "Quantidades por ajuizamento",
       y="")
  

g2<- 
dados_longitudinais_trabalho_full %>%
  ggplot() +
  geom_bar(aes(y= tipo_situacao_inscricao, fill= indicador_ajuizado, color= indicador_ajuizado  ), alpha= 1, position = "fill", show.legend = TRUE) +
  scale_x_continuous(labels = scales::number_format(big.mark = ".", decimal.mark = ",")) +
  theme_light() +
  theme(
    panel.background = element_rect(fill = "white"),
    panel.grid = element_blank(),
    legend.position = "bottom",
    axis.text.x = element_text(angle = 90)
  ) +
  labs(fill= "Ajuizado",
       color = "Ajuizado",
       y="",
       title= "Proporções por ajuizamento")

g1+g2
```

## Análise por tipo de situação da inscrição

-   As inscrições em cobrança apresentam mediana de sobrevivência 80 meses menor do que as que estão associadas a benefício fiscal (297 meses - 218 meses)

```{r}
ajuste_situacao <- survfit(sobrevivencia ~ tipo_situacao_inscricao, data = dados_longitudinais_trabalho_full)

# Plote as curvas de sobrevivência para cada grupo
ggsurvplot(ajuste_situacao, data = dados_longitudinais_trabalho_full,
           conf.int = TRUE,
           censor=FALSE, surv.median.line= "hv")

```

## Análise por tipo de situação da inscrição

-   A mediana da probabilidade de sobrevivência para créditos em cobrança não ajuizados (88 meses) corresponde a 36% do que é calculado para cobranças ajuizadas (244 meses)

```{r}

ajuste_situacao_ajuizado<- survfit(sobrevivencia ~ tipo_situacao_inscricao + indicador_ajuizado, data = dados_longitudinais_trabalho_full)

ggsurvplot(ajuste_situacao, data = dados_longitudinais_trabalho_full,
           conf.int = TRUE,
           censor=FALSE, surv.median.line= "hv",
           facet.by = "indicador_ajuizado",
           risk.table = TRUE)

```
