---
title: "Análise de sobrevivência de créditos ativos"
author: "Fernando Barbalho"
format: pptx
editor: visual
execute: 
  cache: true
  echo: false
  warning: false
  message: false
---

```{r}
# Carregue os pacotes
library(survival)
library(survminer)
library(questionr)
library(cluster)
library(tidyverse)
library(colorspace)
library(patchwork)
library(forcats)

#Carrega a base de dados longitudinal
dados_longitudinais_trabalho_full <- readRDS("dados_longitudinais_trabalho_full.RDS")

dados_longitudinais_trabalho_full$diferenca_max_meses<- round(dados_longitudinais_trabalho_full$diferenca_max_meses,0)
```

## Análise de Sobrevivência na Dívida Ativa Brasileira: Compreendendo Padrões e Tendências

-   Análise de sobrevivência: técnica estatística para investigar o tempo até que um evento ocorra.

-   Aplicação da análise de sobrevivência na dívida ativa brasileira.

-   Compreensão dos períodos de tempo nos quais os créditos saem do estado de dívida ativa.

-   Identificação dos fatores que influenciam a probabilidade de quitação ou regularização de um crédito.

-   Utilização de dados abertos da PGFN para realizar a análise de sobrevivência.

-   Comparação dos créditos ativos em março de 2022 e março de 2023.

-   Análise de diferentes grupos de créditos com base em variáveis como tipo de pessoa, indicação de ajuizamento, tipo de receita, clusters de valores consolidados, situação da inscrição e tipo de situação da inscrição.

-   Amostra de 4,156 milhões de créditos inscritos em dívida ativa.

-   3,333 milhões de créditos ainda presentes na base em março de 2023.

-   823 mil créditos já excluídos.

-   Identificação de padrões e tendências na permanência ou resolução dos créditos na dívida ativa brasileira.

## Principais achados

-   Grupos gerado a partir de técnicas estatísticas indicam que 0,04% das inscrições correspondem a 39,1% do valor total consolidado

-   75% das inscrições de valores consolidados mais elevados sobrevivem mais de 300 meses

-   Os grupos associados a valores consolidados elevados têm probabilidades de sobrevivência associados a tempos bem maiores do que os de baixo valores consolidados

-   Inscrições de pessoas jurídicas sobrevivem 32 meses a mais na mediana do que as pessoas físicas

-   Inscrições ajuizadas estão associadas a valores elevados e também a tempos medianos de sobrevivência 2,29 vezes superiores em relação a inscrições não ajuizadas

-   Pelo volume de transações, as inscrições associadas ao Simples Nacional são importantes para identificação de padrões associados a tempos de resolução inferiores aos demais tipos de receita do principal

## Análise por cluster de valores consolidado

When you click the **Render** button a presentation will be generated that includes both content and the output of embedded code. You can embed code like this:

```{r }


# tabela_valores <- dados_longitudinais_trabalho_full %>%
#   group_by(cluster) %>%
#   summarise(
#     quantidade = n(),
#     mínimo = min(valor_consolidado),
#     máximo = max(valor_consolidado),
#     média = mean(valor_consolidado),
#     mediana = median(valor_consolidado)
#   )
# 
# # Formatação dos valores com decimais separados por vírgula e milhares separados por ponto
# 
# tabela_valores$quantidade <- format(tabela_valores$quantidade,  big.mark = ".")
# 
# tabela_valores$mínimo <- format(tabela_valores$mínimo, decimal.mark = ",", big.mark = ".")
# tabela_valores$máximo <- format(tabela_valores$máximo, decimal.mark = ",", big.mark = ".")
# tabela_valores$média <- format(tabela_valores$média, decimal.mark = ",", big.mark = ".")
# tabela_valores$mediana <- format(tabela_valores$mediana, decimal.mark = ",", big.mark = ".")
# 
# # Renomear as colunas
# colnames(tabela_valores) <- c("Cluster", "Quantidade", "Mínimo", "Máximo", "Média", "Mediana")
# 
# kable(tabela_valores[,  c("Cluster", "Quantidade", "Mínimo", "Máximo", "Média", "Mediana")],
#       caption = "Resumo dos Valores Consolidados por Cluster", align=rep('r', 6)) %>%
#   kable_styling(full_width = FALSE) %>%
#   add_header_above(c(" " = 1, "Quantidade" = 1, "Valores Consolidados em R$" = 4))


library(flextable)
#library(officer)
#library(magrittr)

# Criação da tabela
tabela_valores <- dados_longitudinais_trabalho_full %>%
  group_by(cluster) %>%
  summarise(
    quantidade = n(),
    mínimo = min(valor_consolidado),
    máximo = max(valor_consolidado),
    média = mean(valor_consolidado),
    mediana = median(valor_consolidado)
  )

# Formatação dos valores com decimais separados por vírgula e milhares separados por ponto
tabela_valores$formatted_mínimo <- format(tabela_valores$mínimo, decimal.mark = ",", big.mark = ".")
tabela_valores$formatted_máximo <- format(tabela_valores$máximo, decimal.mark = ",", big.mark = ".")
tabela_valores$formatted_média <- format(tabela_valores$média, decimal.mark = ",", big.mark = ".")
tabela_valores$formatted_mediana <- format(tabela_valores$mediana, decimal.mark = ",", big.mark = ".")

# Criação do objeto flextable
flex_tab <- flextable(tabela_valores[, c("cluster", "quantidade", "formatted_mínimo", "formatted_máximo", "formatted_média", "formatted_mediana")])

# Customização do estilo da tabela
flex_tab <- flex_tab %>%
  set_header_labels(
    cluster = "Cluster",
    quantidade = "Quantidade",
    formatted_mínimo = "Mínimo",
    formatted_máximo = "Máximo",
    formatted_média = "Média",
    formatted_mediana = "Mediana"
  ) %>%
  align(align = "right", part = "all") %>%
  autofit()

# Criar slide no PowerPoint
# doc <- read_pptx()
# doc <- add_slide(doc, layout = "Title and Content")
# doc <- ph_with_flextable(doc, flex_tab, location = ph_location_type("body"))
# 
# # Salvar o arquivo PowerPoint
# print(doc, target = "nome_do_arquivo.pptx")

flex_tab
```
