---
title: "Créditos ativos - RFB"
author: "Fernando Barbalho"
format: html
editor: visual
execute: 
  cache: true
  echo: false
  warning: false
  message: false
---

```{r}
library(networkD3)
library(tidyverse)
library(questionr)

creditos_ativos <- readRDS("creditos_ativos_rfb.RDS")
```

## Créditos ativos da RFB: fast-facts para maio de 2023

1.  O valor total dos créditos ativos é de aproximadamente R\$ 2,44 trilhões.

2.  O estado com o maior valor acumulado é São Paulo (SP), com um valor de aproximadamente R\$ 1,22 trilhão.

3.  O estado com o menor valor acumulado é Roraima (RR), com um valor de aproximadamente R\$ 1,67 bilhão.

4.  Há um total de 19 diferentes tipos de tributos presentes nos dados.

5.  Existem 19 diferentes tipos de CNAEs (Classificação Nacional de Atividades Econômicas) nos dados.

## Associação entre CNAES e tributos (valores em R\$ bi)

-   Seleção das seções CNAE mais representativas cuja soma acumulada da porcentagem do valor total de créditos ativos é menor ou igual a 80%.

-   Seleção dos tipos de tributos mais representativos cuja soma acumulada da porcentagem do valor total de créditos ativosé menor ou igual a 80%.

-   Há coerência na maioria das correspondência entre os cnaes e tipos de tributos na ordem decrescente de volume de valores

-   98% dos valores de Administração pública estão associados a Contribuição Previdenciária

-    46% dos valores de CSLL vêm de atividades financeiras

```{r}
total_credito<- sum(creditos_ativos$vl_total[creditos_ativos$data == max(creditos_ativos$data)])

top_cnae_sections<-
  (creditos_ativos %>%
     filter(data== max(creditos_ativos$data) ) %>%
     mutate(cnae_secao_descr = ifelse(cnae_secao_descr=="N/A","Pessoa Física",stringr::str_to_title(cnae_secao_descr) )) %>%
     group_by(cnae_secao_descr) %>%
     summarise(
       vl_percentual = sum(vl_total)/total_credito
     ) %>%
     arrange(desc(vl_percentual)) %>%
     mutate( perc_acum = cumsum(vl_percentual)) %>%
     filter(perc_acum<=0.8))$cnae_secao_descr

top_tax_groups<-
  (creditos_ativos %>%
     filter(data== max(creditos_ativos$data) ) %>%
     group_by(grupo_tributo) %>%
     summarise(
       vl_percentual = sum(vl_total)/total_credito
     ) %>%
     arrange(desc(vl_percentual)) %>%
     mutate( perc_acum = cumsum(vl_percentual)) %>%
     filter(perc_acum<=0.8))$grupo_tributo

grouped_cnae<-
  creditos_ativos %>%
  filter(data== max(creditos_ativos$data) ) %>%
  mutate(cnae_secao_descr = ifelse(cnae_secao_descr=="N/A","Pessoa Física",stringr::str_to_title(cnae_secao_descr) )) %>%
  filter(cnae_secao_descr %in% top_cnae_sections,
         grupo_tributo %in% top_tax_groups) %>%
  group_by(cnae_secao_descr, grupo_tributo) %>%
  summarise(
    vl_total = sum(vl_total)
  ) %>%
  mutate(vl_total = vl_total/10^9) %>%
  ungroup()

# Load the necessary library
library(networkD3)

# Define the nodes
nodes <- data.frame(posicao=0:10, name = c(as.character(top_cnae_sections), as.character(top_tax_groups)))

source_obj<-
  grouped_cnae %>%
  rename(name = cnae_secao_descr) %>%
  inner_join(nodes) %>%
  select(posicao)


target_obj<-
  grouped_cnae %>%
  rename(name = grupo_tributo) %>%
  inner_join(nodes) %>%
  select(posicao)


# Define the links
links <- data.frame(
  source = source_obj$posicao, # -1 because R is 1-indexed while Python is 0-indexed
  target = target_obj$posicao,
  value = grouped_cnae$vl_total
)



# Create the Sankey diagram
sankeyNetwork(Links = links, Nodes = nodes, Source = 'source',
              Target = 'target', Value = 'value', NodeID = 'name',
              fontSize = 12, nodeWidth = 30, iterations = 0)

```

## Associação entre tributos e situação (valores em R\$ bi)

-   Seleção dos tipos de tributos mais representativas cuja soma acumulada da porcentagem do valor total de créditos ativos é menor ou igual a 80%.

-   Há coerência na maioria das correspondência entre os tipos de tributos e situações na ordem decrescente de volume de valores

-   Aproximadamente 62% do volume de parcelado é referente a contribuição previdenciária

-   Aproximadamente 48% do volume de "devedor" é referente a contribuição previdenciária

-   Cerca de 92% das multas estão com exigência suspensa por processo administrativo

-   Cerca de 38% das exigências suspensas por processos judiciais estão associadas a COFINS

```{r}

grouped_sit<-
  creditos_ativos %>%
  filter(data== max(creditos_ativos$data) ) %>%
  filter(grupo_tributo %in% top_tax_groups) %>%
  group_by(situacao, grupo_tributo) %>%
  summarise(
    vl_total = sum(vl_total)
  ) %>%
  mutate(vl_total = vl_total/10^9) %>%
  ungroup()


situacao_desc<-
  (creditos_ativos %>%
     group_by(situacao) %>%
     summarise(valor = sum(vl_total)) %>%
     mutate(situacao = reorder(situacao, valor) ) %>%
     arrange(desc(situacao))
  )$situacao



# Define the nodes
nodes <- data.frame(posicao=0:8, name = c(top_tax_groups, as.character(situacao_desc)))

source_obj<-
  grouped_sit %>%
  rename(name = grupo_tributo) %>%
  inner_join(nodes) %>%
  select(posicao)


target_obj<-
  grouped_sit %>%
  rename(name = situacao) %>%
  inner_join(nodes) %>%
  select(posicao)


# Define the links
links <- data.frame(
  source = source_obj$posicao, # -1 because R is 1-indexed while Python is 0-indexed
  target = target_obj$posicao,
  value = grouped_sit$vl_total
)




# Create the Sankey diagram
sankeyNetwork(Links = links, Nodes = nodes, Source = 'source',
              Target = 'target', Value = 'value', NodeID = 'name',
              fontSize = 12, nodeWidth = 30, iterations = 0)


```

## Associação entre CNAE e situação (valores em R\$ bi)

-   Seleção dos CNAES mais representativos cuja soma acumulada da porcentagem do valor total de créditos ativos é menor ou igual a 80%.

-   57% dos valores de administração pública estão na situação parcelado

-   45% das exigências suspensas por processos judiciais estão associadas a atividades financeiras

```{r}
#sankey cnae situação

grouped_sit_cnae<-
  creditos_ativos %>%
  mutate(cnae_secao_descr = ifelse(cnae_secao_descr=="N/A","Pessoa Física",stringr::str_to_title(cnae_secao_descr) )) %>%
  filter(cnae_secao_descr %in% top_cnae_sections) %>%
  filter(data== max(creditos_ativos$data) ) %>%
  group_by(situacao, cnae_secao_descr) %>%
  summarise(
    vl_total = sum(vl_total)
  ) %>%
  mutate(vl_total = vl_total/10^9) %>%
  ungroup()




# Define the nodes
nodes <- data.frame(posicao=0:9, name = c(top_cnae_sections, as.character(situacao_desc)))

source_obj<-
  grouped_sit_cnae %>%
  rename(name = cnae_secao_descr) %>%
  inner_join(nodes) %>%
  select(posicao)


target_obj<-
  grouped_sit_cnae %>%
  rename(name = situacao) %>%
  inner_join(nodes) %>%
  select(posicao)


# Define the links
links <- data.frame(
  source = source_obj$posicao, # -1 because R is 1-indexed while Python is 0-indexed
  target = target_obj$posicao,
  value = grouped_sit_cnae$vl_total
)




# Create the Sankey diagram
sankeyNetwork(Links = links, Nodes = nodes, Source = 'source',
              Target = 'target', Value = 'value', NodeID = 'name',
              fontSize = 12, nodeWidth = 30, iterations = 0)




```
