---
title: "Questionamento sobre créditos ativos"
author: "Fernando Almeida Barbalho"
date: '2023-07-24'
output: html_document
---

```{r setup, include=FALSE}

library(tidyverse)
library(plotly)
library(ggrepel)


knitr::opts_chunk$set(echo = TRUE, message = TRUE, warning = TRUE)

creditos_ativos <- readRDS("~/Github/creditos_ativos/creditos_ativos_rfb.RDS")
```


Estou trabalhando com os dados de créditos ativos que estão disponíveis nos dados abertos da RFB.

Uma das primeiras análises que eu fiz foi uma visão da série temporal analisando o valor total dos créditos ao longo dos meses. Daí fiz esse gráfico abaixo

```{r}
grafico<-
creditos_ativos %>%
  group_by(data) %>%
  summarise(valor = sum(vl_total)) %>%
  ggplot() +
  geom_line(aes(x=data, y= valor/10^9), color="black") +
  theme_light()+
  theme(
    panel.grid = element_blank(),

  ) +
  ylim(0, 3000) +
  labs(
    title =  "Evolução de valores totais",
    y= "Valores totais em R$(bi)",
    x= ""
  )

plotly::ggplotly(grafico)
```


Como se pode ver no gráfico acima o valor sai de aproximadamente 2,8 trilhões em fevereiro de 2023 para aproximadamente 2,4 trilhões no mês seguinte.

Fiz um desdobramento desses valores por tipo de tributo e encontrei a seguinte situação descrita nos gráficos a seguir.

```{r}
max_valor<-
  creditos_ativos %>%
  filter(data <= "2023-02-01" ) %>%
  group_by(data) %>%
  summarise(
    vl_total = max(vl_total)
  ) %>%
  inner_join(
    creditos_ativos %>%
      select(data, vl_total,uf, grupo_tributo, situacao)
  )

creditos_ativos %>%
  ggplot() +
  geom_boxplot(aes(x=as.character(data),y = vl_total/10^9)) +
  geom_text_repel (data= max_valor,
                   aes(x=as.character(data),
                       y= vl_total/10^9,
                       label= paste(uf, grupo_tributo,  situacao, sep = "-")),
                   size=2) +
  theme_light()+
  labs(y= "Valores em R$ bi",
       x="",
       title= "Distribuição dos valores de créditos ativos")

```

```{r}
creditos_ativos %>%
  ggplot() +
  geom_boxplot(aes(x=as.character(data),y = vl_total/10^9)) +
  geom_text_repel (data= max_valor,
                   aes(x=as.character(data),
                       y= vl_total/10^9,
                       label= paste(uf, grupo_tributo,  situacao, sep = "-")),
                   size=2) +
  theme_light()+
  scale_y_log10() +
  labs(y= "Valores em R$ bi",
       x="",
       title= "Distribuição dos valores de créditos ativos")

```

Como se vê na análise conjunta dos dois gráficos de box-plot acima o comportamento da série é bastante homogênea durante os meses analisados. O que diferencia é o ponto que marca o outlier mais extremo que refere-se aos valores acumulados para IRPF em situação devedora no estado de São Paulo. Esses valores ultrapassam os 300 bilhões até Fevereiro de 2023. Quando chega em março de 2023 nota-se que não há outliers maiores que 300 bilhões. Se observarmos o comportamento apenas desse tipo enquadramento veremos a seguinte curva.

```{r}
grafico<-
creditos_ativos %>%
  filter(uf=="SP",
         situacao == "DEVEDOR",
         grupo_tributo == "IRPF") %>%
  group_by(data) %>%
  summarise(valor = sum(vl_total)) %>%
  ggplot() +
  geom_line(aes(x=data, y= valor/10^9), color="black") +
  theme_light()+
  theme(
    panel.grid = element_blank(),

  ) +
 
  labs(
    title =  "Evolução de valores totais SP-DEVEDOR-IRPF",
    y= "Valores totais em R$(bi)",
    x= ""
  )

plotly::ggplotly(grafico)
```


Como se vê no gráfico acima, o total de valores em créditos ativos para a combinação: SP, IRPF e Devedor sai de aproximadamente  R$ 335 bilhões em fevereiro de 2023 para R$ 4,4 bilhões em março de 2023
